【裁判字號】    97,交訴,151
【裁判日期】    971231
【裁判案由】    公共危險等
【裁判全文】
臺灣臺北地方法院刑事判決             97年度交訴字第151號
公  訴  人  臺灣臺北地方法院檢察署檢察官
被      告  丙○○
            甲○○
上列被告因公共危險等案件，經檢察官提起公訴（97年度偵字第
12013號），被告於準備程序進行中就全部被訴事實為有罪之陳
述，經本院合議庭裁定由受命法官獨任進行簡式審判程序後，判
決如下：
    主  文
丙○○駕駛動力交通工具肇事，致人傷而逃逸，處有期徒刑伍月
，如易科罰金，以新臺幣壹仟元折算壹日。緩刑貳年，緩刑期間
付保護管束。並應於緩刑期間，向指定之公益團體、地方自治團
體或社區提供陸拾小時之義務勞務。
甲○○意圖使犯人隱避而頂替，處拘役伍拾日，如易科罰金，以
新臺幣壹仟元折算壹日。緩刑貳年。
    事  實
一、丙○○與甲○○係朋友關係，丙○○於民國97年5月22日上
    午7時12分許，駕駛車牌號碼9399-PC號自小客車，在臺北市
    中山區○○○路609號前，因欲行迴轉至對面車道停車格停
    放車輛，竟疏未注意後方往來車輛狀況，即貿然於上開地點
    左打方向盤欲行違規迴轉，適乙○○騎乘車牌號碼CUY-761
    號重機車自後駛至，見狀煞避不及，撞擊丙○○駕駛之自小
    客車左前車身處後，身體撞擊擋風玻璃倒地，受有頭部外傷
    併腦內出血等傷害（過失傷害部分未據告訴）。詎丙○○明
    知駕駛動力交通工具肇事致人受傷，應對陳德聖採取必要救
    護措施，及留置現場等待警方前往處理，以釐清責任，竟基
    於肇事逃逸之犯意，棄車逃離現場。
二、甲○○因與丙○○相約出遊，於同日上午7時12分前某時許
    ，在臺北市中山區○○○路609號與丙○○見面後，甲○○
    另行至商店購買香菸返回欲與丙○○會合時，於前揭地點發
    現丙○○已不知去向，惟丙○○之車牌號碼9399-PC號自小
    客車遺留現場，乙○○亦受有傷害，甲○○知悉係丙○○肇
    事致人成傷，竟基於使丙○○隱避刑責之意圖，而於承辦員
    警前往現場進行調查時，自稱為該車牌號碼9399-PC 號自小
    客車之駕駛人，使承辦員警信以為真，進而於同日上午8時
    45分製作交通事故談話紀錄表，頂替丙○○前開犯罪。其後
    丙○○、甲○○自知事態嚴重，始於同日晚間20 時許相偕
    前往中山分局自首前揭肇事逃逸、頂替犯行，進而接受裁判
    ，而查獲上情。
三、案經臺北市政府警察局中山分局報請臺灣臺北地方法院檢察
    署檢察官偵查起訴。
    理  由
一、按刑事訴訟法第273條之1規定除被告所犯為死刑、無期徒刑
    、最輕本刑為3年以上有期徒刑之罪、或高等法院管轄第一
    審案件者外，於審判期日前之程序進行中，被告先就被訴事
    實為有罪之陳述時，審判長得告知被告簡式審判程序之旨，
    並聽取當事人、代理人、辯護人及輔佐人之意見後，裁定進
    行簡式審判程序。經查，本件並非前開不得進行簡式審判程
    序之案件，經被告於本院準備程序時就被訴事實為有罪之陳
    述，且經本院告知被告簡式審判程序之旨，聽取被告及檢察
    官之意見後，爰依上開刑事訴訟法第273條之1之規定，當庭
    裁定改依簡式審判程序審判之，合先敘明。
二、上開事實，業據被告丙○○、甲○○在偵查及本院審理時坦
    承不諱（見偵查卷第20頁、第22頁、第53至55頁、本院卷第
    16頁背面），核與證人即被害人乙○○於警詢證述事故發生
    過程情節相符，復有道路交通事故現場圖、臺北市政府警察
    局中山分局交通分隊道路交通事故補充資料表、臺北市政府
    警察局中山分局交通分隊交通事故談話紀錄表、現場照片7
    張、馬偕紀念醫院乙種診斷證明書（見偵查卷第18至22頁、
    第35至38頁、第75頁），是被害人乙○○因上開事故受有傷
    害，而被告丙○○並未留置現場而先行離開，被告甲○○則
    頂替被告上開被告丙○○犯行等情，均可認定，足為被告2
    人自白犯罪之補強證據，堪信被告2人自白與事實相符，本
    件事證明確，被告丙○○、甲○○犯行，堪以認定。
三、核被告丙○○所為，係犯刑法第185條之4之駕車肇事逃逸罪
    。被告甲○○經核則係犯刑法第164條第2項之頂替罪，並依
    同條第1項之規定刑度予以處罰。又被告丙○○、甲○○於
    前開犯行後，於犯罪未被有偵查權之公務員或機關發覺前，
    即向臺北市政府警察局中山分局表明被告丙○○係肇事車輛
    駕駛人、被告甲○○係頂替而自首，並均坦承犯行進而接受
    裁判，有臺北市政府警察局中山分局交通分隊交通事故談話
    紀錄表2紙附卷可按（見偵查卷第20、22頁），是就被告丙○○涉犯肇事逃逸之犯行及被告甲○○所涉頂替犯行，均依
    刑法第62條前段自首之規定，減輕其刑。審酌被告2人犯罪
    之動機、目的、手段、素行尚可，本件犯罪所生之危險、損
    害，且被告2人教育程度不低，被告丙○○於駕車肇事致被
    害人受傷後，未下車救護被害人即逕行逃離現場，惡性非輕
    ，惟肇事後已與被害人就民事損害賠償事宜達成和解，有臺
    北市中山區調解委員會調解書1份附卷可稽（見偵查卷第59
    頁），且被告丙○○、甲○○犯罪後均已坦白承認所為，犯
    後態度尚佳等一切情狀，分別量處如主文所示之刑，並均諭
    知易科罰金之折算標準。另被告2人均未曾因故意犯罪受有
    期徒刑以上刑之宣告，有其臺灣高等法院被告前案紀錄表2
    紙附卷可參，其僅因一時失慮，致罹刑典，且其犯後均坦承
    全部犯行並深表悔意，經此偵查及審判教訓，應知警惕，本
    院認對被告所宣告之刑，以暫不執行為適當，併均諭知緩刑
    2年，以勵自新。並就被告丙○○所犯，依同法第74條第2項
    第5款規定，於緩刑期內付保護管束，並命被告丙○○為如
    主文所示之義務勞務，以勵自新。至於被告究應向何公益團
    體、地方自治團體或社區提供義務勞務，屬執行之問題，應
    由執行檢察官斟酌全案情節及各公益團體、地方自治團體或
    社區之需求，妥為指定，併予敘明。
據上論斷，應依刑事訴訟法第273條之1第1項、第299條第1項前
段，刑法第185條之4、第164條第2項、第1項、第41條第1項前段
、第62條前段、第74條第1項第1款、第2項第5款、第93條第1項
第2款，刑法施行法第1條之1，判決如主文。
本案檢察官蔡偉逸到庭執行職務。
中    華    民    國    97    年    12    月    31    日
                       交通法庭  法  官   呂煜仁
上正本證明與原本無異。
如不服本判決應於收受送達後10日內向本院提出上訴書狀，並應
敘述具體理由；其未敘述上訴理由者，應於上訴期間屆滿後20日
內向本院補提理由書（均須按他造當事人之人數附繕本）「切勿
逕送上級法院」。告訴人或被害人如對於本判決不服者，應具備
理由請求檢察官上訴，其上訴期間之計算係以檢察官收受判決正
本之日期為準。
                                 書記官   陳泰寧
中    華    民    國    98    年    1     月    5     日
附錄本案論罪科刑法條全文：
刑法第185條之4：
駕駛動力交通工具肇事，致人死傷而逃逸者，處六月以上五年以
下有期徒刑。
刑法第164條：
藏匿犯人或依法逮捕拘禁之脫逃人或使之隱避者，處二年以下有
期徒刑、拘役或五百元以下罰金。
意圖犯前項之罪而頂替者，亦同。


司法院資訊處製作；財團法人民間司法改革基金會備份。
